【裁判字號】    92,上訴,570
【裁判日期】    920603
【裁判案由】    偽證等
【裁判全文】
臺灣高等法院高雄分院刑事判決                    九十二年度上訴字第五七號
    上  訴  人  臺灣屏東甲方法院檢察署檢察官
    被      告  己○○
    選任辯護人  郭國益
    被      告  乙○○
    被      告  丁○○
    被      告  丙○○
    被      告  戊○○
右上訴人因被告賭博案件，不服臺灣屏東甲方法院九十一年度易字第二三四號中華民
國九十一年十二月十七日、同年月三十一日第一審判決（起訴案號：臺灣屏東甲方法
院檢察署八十八年度偵字第五三五九、五四五一號、九十年度偵字第七九四八號），
提起上訴，本院判決如左：
     主  文
原判決關於丁○○、乙○○、己○○部分撤銷。
己○○、乙○○共同意圖營利，聚眾賭博，各處有期徒刑肆月，如易科罰金，均以
佰元折算壹日。扣案如附表所示之物均沒收。
丁○○共同意圖營利，供給賭博場所，處有期徒刑月，如易科罰金，以佰元折算
壹日。扣案如附表所示之物均沒收。
其他上訴駁回。
     事  實
一、乙○○與己○○共同基於意圖營利聚眾賭博之犯意聯絡，二人夥同丁○○共同基
    於意圖營利供給賭博場所之犯意聯絡，於民國八十八年七月二十五日下午某時，
    由丁○○將其向不知情之戊○○承租坐落屏東縣萬丹鄉○○村○○路五九之五號
    房屋，以每日新台幣（下同）五千元代價租予乙○○等二人，作為公眾得出入之
    聚眾賭博場所，再由乙○○、己○○聚集洪平貴、梁榮興、廖展財、康國和、丁
    石身、張天保等不特定人，在上址利用撲克牌、籌碼為賭具，以俗稱「梭哈」之
    方式賭博財物，並由己○○、乙○○二人負責賭場之記帳、兌換壽碼等工作，再
    由乙○○、己○○等人以每一萬元抽取一千元之方式抽頭牟利，己○○並與不特
    定賭客對賭。嗣於同年月二十六日下午三時五十五分許，在上址為警當場查獲，
    並扣得乙○○所有籌碼一千元者一百八十張、五百元者二十枚、一百元者三十枚
    、撲克牌二十一付、賭客連絡簿三本，另於己○○所駕駛之車號Ｄ六─七三二八
    號自小客車內扣得乙○○所有預備供賭博之用五十元籌碼六十三枚、一百元籌碼
    三十四枚、五百元籌碼四十四枚、一千元籌碼六十四枚，及己○○所有預備供賭
    博所用之現金四十一萬元。
二、案經屏東縣警察局移送台灣屏東甲方法院檢察署檢察官偵查起訴。
    理  由
壹、被告丁○○、己○○、乙○○有罪部分
一、訊據被告己○○、丁○○二人均矢口否認有上開意圖營利聚眾賭博或供給賭博場
    所之犯行，被告己○○辯稱：我只是去該處賭博，並不是賭場人員云云；被告丁○○則辯稱：我純粹是借己○○、乙○○甲方做賭博場所，我沒有收取費用，我
    只借他們一天而已云云。經查：
  (一)右揭被告丁○○提供上開租住處為賭博場所予被告乙○○、己○○二人，聚集不
    特定賭客賭博財物，並從中抽頭牟利之事實，已據被告乙○○迭於警訊、偵查及
    原審審理時供承不諱（警卷第二頁、八十八年度偵字五三五九號偵查卷第六頁背
    面、第七頁、原審卷一０二頁），核與被告己○○於偵查時所供稱：乙○○託我
    向丁○○借場甲等語（上開偵查卷第七頁背面），及被告丁○○於偵查、原審審
    理時供承：當天是己○○向我借甲方，說他要跟乙○○在那裡開賭場等語（原審
    卷四十頁、前揭偵查卷第九頁）相符，並經證人即賭客廖展財、康國和、洪平貴
    、丁石身、梁榮興等人於警訊時證述：抽頭金每一萬元抽一千元，交給負責內場
    之乙○○、己○○等情（見警卷二一頁背面、二二頁、第十五、十六、二六、二
    七、三一三二、三七、三八頁）明確，復有搜索扣押證明筆錄一份、現場位置圖
    附卷可稽，及當場扣得如附表所示之籌碼一千元者一百八十張、五百元者二十枚
    、一百元者三十枚、撲克牌二十一付、賭客連絡簿三本，再於被告己○○所駕車
    號Ｄ六──七三二八號自小客車內扣得供本件賭博所用之五十元籌碼六十三枚、
    一百元籌碼三十四枚、五百元籌碼四十四枚、一千元籌碼六十四枚、現金四十一
    萬元可資佐證，足徵被告乙○○上開自白與事實相符，堪予採信。
  (二)又證人即本件現場查獲警察廖天榮已於本院審理時證稱：本件現場查獲之現款四
    十一萬元及籌碼都是放在己○○小客車之駕駛座旁邊之乘客座的置物箱內，錢和
    籌碼均放在同一個甲方；本件我是負責在一樓警戒，一樓擺設有賭桌，警訊筆錄
    有全程錄音，沒有使用強暴脅迫情形等語（本院卷第六八、六九頁）明確，並有
    查獲現場照片十八幀附卷可稽（八十八年度偵字五三五九號偵查卷三十至三四頁
    ），按該現款四十一萬元與籌碼均放置於被告己○○所有該自用小客車前座之置
    物箱內，而賭博現場僅查獲賭具及籌碼等物，並未查獲任何現款，足見在被告己○○該置物箱內所查獲之四十一萬元，係供賭客賭博後，以其手中之籌碼，兌換
    現款之用，該四十一萬元應係預備供本件賭博犯罪用之物，是被告己○○辯稱：
    該四十一萬元係太太之會款，與賭博無關云云，自無足採。再依上開照片所示系
    爭房屋擺設賭桌、賭具，及被告己○○車內籌碼與現金一同放置，及扣案之籌碼
    數量非微，並扣得賭客聯絡簿等情觀之，足認被告乙○○、己○○確有聚集賭客
    抽頭營利之犯行，被告丁○○確有提供賭博場甲藉以牟利之犯行無訛，是被告己○○嗣另辯稱：我是到場湊人數的賭客，沒有經營賭場云云，被告丁○○辯稱：
    我是租來居住的，沒有提供系爭房屋作為賭博場甲云云；係屬事後避就卸責之詞
    ，被告乙○○亦於本院翻異前供附和渠等所言，亦屬迴護之詞，均難採信。
  (三)綜上，本件事證明確，被告乙○○、己○○、丁○○之犯行，均堪認定。
二、查屏東縣萬丹鄉○○村○○路五十九之五號既供不特定之多數人出入賭博，自屬
    公眾得出入之場所，是核被告乙○○與己○○、丁○○意圖營利供給賭博場所，
    係犯刑法第二百六十八條意圖營利供給賭博場所罪；被告乙○○與己○○意圖營
    利聚眾賭博，係犯刑法第二百六十八條意圖營利聚眾賭博罪；被告己○○就上開
    賭博方式，兼與其他賭客同在公眾得出入之場所賭博財物，係犯刑法第二百六十
    六條第一項前段之普通賭博罪。被告乙○○與己○○就上開意圖營利聚眾賭博犯
    行，被告乙○○與己○○、丁○○就上開意圖營利供給賭博場所犯行，彼此間互
    有犯意聯絡及行為分擔，分別為共同正犯。被告乙○○所犯上開圖利供給賭場，
    圖利聚眾賭博二罪，被告己○○所犯上開圖利供給賭場、圖利聚眾賭博、普通賭
    博三罪，均係基於一個賭博犯意，達成同一犯罪之各個舉動，應屬法律概念之一
    行為，其一行為觸犯上開罪名，為想像競合犯，應依刑法第五十五條前段之規定
    ，均從一重之圖利聚眾賭博罪處斷。扣案現場查獲之籌碼一千元者一百八十張、
    五百元者二十枚、一百元者三十枚、撲克牌二十一付，係被告己○○當場賭博之
    器具，就被告己○○部分應依刑法第二百六十六條第二項規定宣告沒收；上開籌
    碼、撲克牌及賭客聯絡簿三本，係被告乙○○所有，且供本件犯罪所用之物，就
    被告乙○○、丁○○部分（賭客聯絡簿部分，亦包括被告己○○），應依刑法三
    十八條第一項第二款宣告沒收。另在被告己○○所駕前揭自小客車內查獲之五十
    元籌碼六十三枚、一百元籌碼三十四枚、五百元籌碼四十四枚、一千元籌碼六十
    四枚，均為被告乙○○所有，預備供本件賭博犯罪所用之物，業據被告乙○○供
    承在卷（警卷第二頁、上開偵查卷第七頁），另在前開自小客車扣得之現金四十
    一萬元，係己○○所有之物，業據被告乙○○供述在卷，且該款項與籌碼一同放
    置於前開己○○所駕自小客車上，係預備供本件犯罪所用之物，如前所述，此部
    分應依刑法第三十八條第一項第二款之規定宣告沒收。
三、原審予以論科，固非無見，惟扣案之現金四十一萬元，係被告己○○所有預備供
    本件賭博犯罪所用之物，已如前述，原判決未依刑法第三十八條第一項第二款規
    定諭知沒收，自有未洽；又被告丁○○亦共犯賭博罪，原判決主文未在被告丁○○論罪部分，諭知沒收，亦有未合。檢察官上訴意旨以原判決未諭知查扣之現金
    四十一萬元沒收為不當，係屬有理由，自應由本院予以撤銷改判。爰審酌被告乙○○犯後坦承犯行，惟與被告己○○共同意圖營利，提供賭博場所並招攬賭客聚
    眾賭博，犯罪情節較重，被告丁○○僅提供賭博場所牟利，情節較輕，及被告乙○○素行不佳，有臺灣高等法院被告全國前案紀錄表一份在卷可稽，渠等上開營
    利賭博之時間非長，犯罪所得不多等一切情狀，分別量處如主文第二項、第三項
    所示之刑，並均諭知易科罰金之折算標準，以資警惕。
貳、被告丙○○、戊○○無罪部分
一、公訴意旨略以：被告丙○○意圖營利，自八十八年七月二十三或二十四日起，提
    供其屏東縣萬丹鄉○○村○○路五十九之五號租住處之公眾得出入場所予共犯乙○○、己○○、丁○○等人，聚集不特定賭客賭博財物，並以每一萬元抽取一千
    元之方式牟利，因認被告丙○○涉有刑法第二百六十八條之意圖營利供給賭博場
    所、聚眾賭博罪嫌云云。又被告戊○○於九十年十一月八日，在臺灣屏東甲方法
    院檢察署檢察官偵查被告丙○○、丁○○等人上開賭博案件時，以證人身份出庭
    作證，經具結後，於案情有重要關係之事項：被告丙○○是否租屋居住於上址，
    明知被告丙○○本人實際居住於上址，而被告丁○○並未住居該處，竟為虛偽陳
    述稱：該房子只有丁○○住在該處，丁○○只有回來睡覺，平時在外賣水果云云
    ，足以影響偵查之結果，因認被告戊○○涉有刑法第一百六十八條偽證之罪嫌云
    云。
二、按刑事訴訟法上所謂認定犯罪事實之證據，係指足以認定被告確有犯罪行為之積
    極證據而言，如未能發現相當證據或證據不足以證明，自不能以推測或擬制之方
    法，以為裁判基礎（最高法院二十九年上字第三一五號、四十年台上字第八十
    六號判例意旨參照）。其以情況證據（即間接證據）斷罪時，尤須基於該證據在
    直接關係上所可證明之他項情況事實，本乎推理作用足以確證被告有罪，方為合
    法，不得徒憑主觀上之推想，將一般經驗上有利被告之其他合理情況逕予排除（
    參照最高法院三十二年上字第六十七號判例意旨）。次按刑法第一百六十八條之
    偽證罪，除證人於審判中依法具結，並須對「於案情有重要關係之事項」故為虛
    偽之陳述，始負偽證罪之責，而所謂「於案情有重要關係之事項」，係指該事實
    之有無，足以影響於裁判之結果者而言，苟該事項之有無，與裁判之結果無關，
    即難遽論以該罪，藉以限定虛偽陳述之範圍，貫徹立法精神，避免失之過苛（最
    高法院二十九年上字第二三四一號號判例意旨詳參）。
三、公訴人認被告丙○○涉有前揭聚眾賭博犯行，無非以該賭博現場留有被告丙○○
    之警服、日用品，該現場電話為被告丙○○之配偶陳明紋所申請，及被告丁○○
    警訊中供稱：該址與丙○○共同承租，供人打麻將云云，為其主要論據。訊之被
    告丙○○堅決否認有右揭營利聚眾賭博、供給賭博場所之犯行，辯稱：我當時人
    不在現場，亦不知丁○○他們在賭博，房屋一樓賭場是丁○○居住，我住在二樓
    等語。經查：
  (一)被告丁○○固於警訊時供稱：上址是我與丙○○共同向屋主租的，租金每個月八
    千元，我沒有住那邊，白天我會過去，而丙○○當初租那棟房子是要給人打麻將
    的，他說用他的名字租不方便，所以要我出面租房子云云（警卷四二頁），惟其
    已於偵查、原審及本院審理時供陳：房子是我租的，我借丙○○住，丙○○均住
    在二樓，我住在一樓等語；且該房屋確係由丁○○向屋主戊○○承租等情，不惟
    據屋主戊○○於偵查、原審證述屬實，並有租賃契約書一份足憑，被告丁○○該
    警訊中之供述，不惟與其嗣後之供述不一，且與事實不符，尚難採為不利被告丙○○之認定。
  (二)又被告乙○○於警訊時陳稱︰每日以五千元向丁○○租用賭場，沒有僱請會計及
    工作人員，由我自己看顧及記帳收錢等詞，而被告己○○於警訊、偵查時亦供稱
    ：該賭博是乙○○主持，屋主是丁○○，記帳的是乙○○，而場甲是乙○○託我
    向丁○○借的等語，核與被告丁○○供稱：乙○○來向我借場甲，是由己○○來
    向我借房子，說要賭博等情相符。則該賭場係乙○○委託己○○以每日五千元之
    代價向丁○○租得，應可確定。又該賭場抽頭金每一萬元抽一千元，交給負責內
    場之乙○○、己○○，每三小時結帳一次等語，亦據賭客廖展財於警訊陳述甚詳
    ，亦足證明該賭場係由被告乙○○、己○○二人主持，而與被告丙○○無關。另
    警方當場扣得如附表所示之籌碼、撲克牌等賭具，及賭客聯絡簿、現金四十一萬
    元等物，分係被告乙○○所有及被告己○○所有預備供犯罪所用之物，已如前述
    ，亦與被告丙○○無涉。況警方查獲本件賭博時，被告丙○○並未在現場，亦有
    臺灣屏東甲方法院檢察署搜索票所附報告書一份附於警卷足稽。綜上被告丁○○
    、乙○○、己○○之供述及扣案物品，均不足以證明被告丙○○參與本件賭博犯
    行。
  (三)再被告丁○○於原審時供稱：系爭房屋是我租的，一樓是我在使用，二樓才是被
    告丙○○在住等語；被告戊○○於偵查及原審時均供稱：系爭房屋是我出租予丁○○，丁○○有至該屋住一個月等語（原審卷四十、四一頁、八十八年度偵字第
    五四五一號偵查卷五五頁背面），並提出戊○○出租該房屋與丁○○之房屋租約
    切結書一紙為憑，是依被告丁○○、戊○○前揭供述，被告丁○○既為承租名義
    人，該屋一樓又為其所掌管、使用住居，顯難推論被告丙○○對於被告丁○○使
    用、住居範圍之一樓租住處開設賭場營利、聚眾賭博等情，均必知情，更遑論渠
    等即有犯意聯絡及行為分擔。
  (四)又本件為警查獲現場，係一獨棟式透天樓房，現場一、二樓留有被告丙○○之警
    服及日常生活用品，固有現場照片附卷可參，而警方查獲現場之家用電話為０八
    ─0000000號，申請人係丙○○之配偶陳明紋，則有該號電話之基本資料
    一紙附卷可參（前揭偵查卷三五頁），惟被告丙○○自承與丁○○分別居住於該
    處二樓、一樓，核與被告丁○○供述相符，是縱現場留有被告丙○○之警服、生
    活用品，亦僅能證明被告丙○○確有居住、使用系爭房屋之事實，均無法佐證被
    告丙○○確有參與本件意圖營利、供給賭博場所或聚眾賭博之犯行。
  (五)至屏東縣警察局屏東分局督察組另於本案查獲前之八十八年六月二十四日晚間八
    時許，在上址查獲員警與另三人在打麻將，因桌上並無賭資，無法以賭博罪嫌移
    送法辦等情，固有屏東縣警察局屏東分局調查報告一紙可參，惟該次並未查扣有
    賭資，是縱被告丙○○有提供該租住處所予他人打麻將之用，然並無抽頭營利之
    事實，亦不能憑此即臆測被告丙○○參與本件賭博犯行。
  (六)綜上所述，依公訴人所舉及本院依職權調查之證據，均僅能證明被告丙○○居住
    該處之事實，然無法佐證被告丙○○確有公訴人所指之意圖營利、供給賭博場所
    、聚眾賭博之犯行，揆諸首揭說明及判例意旨，不能證明被告丙○○犯罪，應為
    其無罪之諭知。
四、公訴人認被告戊○○涉有前揭偽證犯行，無非以其於偵查時虛偽陳述：被告丙○○並未住在系爭房屋，該房屋係丁○○居住，丁○○只有回來睡覺，平時在外賣
    水果云云，為其主要論據。訊之被告戊○○固供承於檢察官訊問時為上開陳述，
    惟堅決否認有何偽證犯行，辯稱：我是把房子租給丁○○，並不曉得把租來的房
    子供作賭博場所，當時均是據實陳述，丁○○向我租房子確實住在那裡等語。經
    查：
  (一)本案為警查獲之賭場即被告戊○○出租之系爭房屋，位於被告戊○○之住所斜對
    面死巷內，固有現場勘驗筆錄及照片八張附卷可憑（前揭偵查卷第一三六、一三
    八、一三九頁），惟被告戊○○確曾於八十八年五月十五日起至八十九年五月十
    五日止，以每月八千元之代價，出租系爭房屋予被告丁○○等情，已據被告戊○○供承明確，核與被告丁○○所供述情節相符，並有房屋租賃契約書一紙可參，
    是被告戊○○依據該房屋租賃契約，主觀上認為該屋係由承租名義人即被告丁○○居住，並不悖常理，況被告戊○○僅為房屋之出租人，該租處究竟係由承租人
    丁○○本人親自居住，抑或分租予他人使用住居，實難期待出租人全然了解房屋
    之實際住居使用情形，自難率爾推論被告戊○○確知被告黃光和並未居住該處，
    實際居住者係被告丙○○，而故為如前虛偽陳述甚明。
  (二)再者，依被告戊○○該證詞，亦僅能證明被告丙○○是否居住於系爭房屋之事實
    ，惟此尚非得據以認定被告丙○○是否該當圖利聚眾賭博罪構成要件之證據，即
    非屬「於案情有重要關係之事項」，揆諸上開說明，被告戊○○所為證述，即與
    偽證罪之構成要件有間，自難以該罪相繩。此外，本院復查無其他積極證據足資
    證明被告戊○○有何公訴人所指之偽證犯行，不能證明被告犯罪，自應為其無罪
    之諭知。
五、原審因而為被告丙○○、戊○○二人無罪之判決，核無不合，檢察官上訴意旨指
    摘原判決諭知被告丙○○、戊○○二人均無罪不當，為無理由，均應予駁回。
據上論斷，應依刑事訴訟法第三百六十八條、第三百六十九條第一項前段、第三百六
十四條、第二百九十九條第一項前段，刑法第二十八條、第二百六十六條第一項前段
、第二百六十八條、第二百六十六條第二項、第五十五條、第四十一條第一項前段、
第三十八條第一項第二款，罰金罰鍰提高標準條例第一條前段、第二條，判決如主文
。
本案經檢察官劉文水到庭執行職務。
中    華    民    國      九十二      年       六       月     三       日
                              臺灣高等法院高雄分院刑事第六庭
                                  審判長法官  王憲義
                                    法官  張意聰
                                        法官  李嘉興
右正本證明與原本無異。
偽證部分，檢察官如不服本判決應於收受本判決後十日內向本院提出上訴書狀，其未
述上訴理由者，並得於提起上訴後十日內向本院補提理由書狀（均須按他造當事人
之人數附繕本)「切勿逕送上級法院」。
其餘不得上訴。
                                      書記官  許信宗
中    華    民    國      九十二      年      六        月     五       日
附錄本論罪科刑法條：刑法第二百六十六條第一項、刑法第二百六十八條
刑法第二百六十六條第一項
在公共場所或公眾得出入之場所賭博財物者，處一千元以下罰金，但以供人暫時娛樂
之物為賭博者，不在此限。
刑法第二百六十八條
意圖營利，供給賭博場所或聚眾賭博者，處三年以下有期徒刑，得併科三千元以下罰
金。
附表：
┌──────┬────────────────────────────┐
│  種  類    │  數                                              量    │
├──────┼────────────────────────────┤
│一千元籌碼  │二百四十四枚（其中六十四枚在Ｄ六─七三二八號小客車查獲）│
├──────┼────────────────────────────┤
│五百元籌碼  │六十四枚（其中四十四枚在Ｄ六─七三二八號小客車內查獲）  │
├──────┼────────────────────────────┤
│一百元籌碼  │六十四枚（其中三十四枚在Ｄ六─七三二八號小客車內查獲）  │
├──────┼────────────────────────────┤
│五十元籌碼  │六十三枚（全數在Ｄ六─七三二八號小客車內查獲）          │
├──────┼────────────────────────────┤
│撲克牌      │二十一付                                                │
├──────┼────────────────────────────┤
│賭博聯絡簿  │三本                                                    │
├──────┼────────────────────────────┤
│現金        │四十一萬元（在Ｄ六─七三二八號小客車內查獲）            │
└──────┴────────────────────────────┘


司法院資訊處製作；財團法人民間司法改革基金會備份。
